【裁判字號】    94,交聲,144
【裁判日期】    950203
【裁判案由】    違反道路交通管理處罰條例
【裁判全文】
臺灣宜蘭地方法院交通事件裁定         94年度交聲字第144號
移送機關    交通部公路總局臺北區監理所宜蘭監理站
異  議  人  甲○○
上列異議人受處分人因違反道路交通管理處罰條例案件，對交通
部公路總局臺北區監理所宜蘭監理站於中華民國94年11月3日所
為之處分（宜監字第裁43-Z00000000號），聲明異議，本院裁定
如下：
    主  文
異議駁回。
    理  由
一、按汽車行駛高速公路應依速限標誌指示；汽車行駛於高速公
    路或設站管制之道路，而不遵管制之規定者，處汽車駕駛人
    新臺幣（下同）3,000元以上6,000元以下罰鍰，高速公路交
    通管制規則第5條第1項前段及道路交通管理處罰條例第33條
    第1項分別定有明文。又汽車駕駛人有同條例第33條情形者
    ，並予記違規點數1點，同條例第63條第1項第1款定有明文
    。
二、異議人甲○○於民國94年9月29日上午10時許，駕駛車牌號
    碼為GI-5957號自用小客車，行駛於國道一號高速公路北上
    車道139公里處，以時速116公里即超越限制時速100公里之
    高速行駛，經內政部警政署國道公路警察局第二警察隊造橋
    分隊徐鴻桂、張森桂警員使用雷射測速槍測得上開時速，即
    以異議人違反道路交通管理處罰條例第33條第1項之規定開
    立內政部警政署國道公路警察局公警局交字第Z00000000號
    舉發違反道路交通管理事件通知單（以下簡稱舉發通知單）
    。原處分機關認異議人確有上開交通違規行為，乃依據道路
    交通管理處罰條例第33條第1項、第63條第1項第1款之規定
    裁處3,000元之罰鍰，並記違規點數1點。
三、違反道路交通管理事件統一裁罰標準及處理細則第11條第1
    項第1款明定：行為人有本條例之情形者，應填製舉發通知
    單，並於被通知人欄予以勾記，其通知聯依下列規定辦理：
    一當場舉發者，應填記駕駛人或行為人姓名、性別、出生年
    月日、地址、身分證統一號碼及車主姓名、地址、車牌號碼
    、車輛種類。被查獲之駕駛人或行為人為受處分人時，應將
    該通知單填記後交付該行為人簽名或蓋章收受之；拒絕簽章
    者，並記明其事由，視為已收受。經查，異議人並未在本件
    舉發通知單上簽名，有舉發通知單1紙存卷可查，揆諸首揭
    說明，可知舉發員警因認異議人有超速之違規而對異議人掣
    發舉發通知單，並在舉發通知單各欄位載明駕駛人（即異議
    人）姓名、性別、出生年月日、地、身分證統一號碼及車主
    姓名、地址、車牌號碼、車輛種類，及違規時、地、違規事
    實等情明確，雖異議人未於舉發通知單上簽名，但應視為業
    已收受該舉發通知單，從而縱令異議人未於舉發通知單上簽
    收，仍不影響警員製單舉發之效力。
四、異議人固坦承其於上開時間、地點駕車行經國道一號高速公
    路北上車道139公里處，其曾經警持雷射測速槍測得時速116
    公里而為警攔停之事實，亦未否認違規地點之最高限速為10
    0公里乙節，惟矢口否認有超速之行為，辯稱：「九月二十
    九日上午十點左右由南往北，國道一號在一三九公里處有國
    道警察在前方揮手，要我停車，警察在高速公路攔檢，我想
    是不是超速，我看了我的時速指在時速一佰公里，我減速停
    車在警車前方十至十五公尺，我走向警察，警察拿出雷達測
    速器，我看上面是一一六公里，我很認定我沒有超速，所以
    我說有這麼多車子你如何認定是我，警察就直接拿雷達測速
    器指的他車，顯示他車的時速，表示雷達沒有問題，警察沒
    有提出證據證明超速的是我的車子，警察有可能是攔檢別人
    的車子而攔到我的車子，當時國道上前後二百公尺左右大約
    有十五輛車。」云云。
五、經查，證人徐鴻桂於本院95年1月10日調查時結證稱：「我
    們當時在國道一號北上一三九的路段，以雷射槍測速，測到
    異議人的車子明顯超速，.... 測得車速一一六公里，測距
    是二一七公尺，雷射槍是以紅外線單一瞄準只能鎖定一部車
    子，我們先以目測看異議人大約的速度再以雷射槍鎖定，雷
    射槍可以打到八百公尺，我們在二一七公尺以後鎖定異議人
    的車輛。.... 異議人的車子衝過來很快，因為異議人有看
    到我們，就踩煞車，我有看到異議人的車頭往前傾，一般車
    流量正常每部車子車速可以到達一百公里，攔下異議人後告
    知異議人超速行車，並告知違規事實，異議人告知他不可能
    超速，該路段的車速是一百公里.... 」、「當場我們也讓
    異議人看測速槍的紅點，事後也有讓異議人看其他車子測試
    結果。」等語；另證人張森桂結證稱：「是我填具舉發通知
    單，當時我人在車上，我從後視鏡看，徐鴻桂在外面，徐鴻
    桂測得超速時會跟我講，我就會打開警示燈再把異議人的車
    子攔下，當時只有一部車子，異議人超速的情形我不知道到
    底超速多少，但速度有比較快，是徐鴻桂以測速槍測得超速
    ，超速情形徐鴻桂比較清楚。」等語，並提出本件所使用之
    雷射槍測速槍之使用手冊、檢驗證明等資料為佐。參之，異
    議人於本院調查時亦自承，舉發員警與伊並無糾紛或嫌隙存
    在，應無誣陷異議人之可能。且攔停伊後，為取信於伊曾操
    作該只雷射測速槍指向其他行駛中約2或3部車輛，顯示該只
    雷射測速槍並無明顯異常之情形存在等語。應認本件警員操
    作雷射測速槍予以測速並無誤測之情形，且所使用雷射測速
    槍本身亦無功能上之瑕疵。從而，依據舉發警員操作雷射測
    速器之結果，堪認異議人於上開時間、地點駕駛上開車輛確
    有超過最高時速限制100公里達16公里之交通違規行為。
六、綜上所述，本件異議人確有於上開時間、地點駕駛車輛超過
    最高時速限制之交通違規行為，堪以認定。從而，原處分機
    關依道路交通管理處罰條例第33條第1項及第63條第1項第1
    款之規定裁處3,000元之罰鍰及記違規點數1點，核與上開規
    定並無違誤，本件聲明異議為無理由，應予駁回。
據上論斷，應依道路交通案件處理辦法第19條，裁定如主文。
中    華    民    國    95    年    2     月    3     日
                  交通法庭法  官  郭淑珍
以上正本證明與原本無異
如不服本裁定，應於送達後5日內，向本院提出抗告狀。（需附
繕本）
                          書記官  林秀麗
中    華    民    國    95    年    2     月    3     日


司法院資訊處製作；財團法人民間司法改革基金會備份。
